【裁判字號】    95,交聲,531
【裁判日期】    950727
【裁判案由】    聲明異議
【裁判全文】
臺灣彰化地方法院交通事件裁定             95年度交聲字第531號
原處分機關  交通部公路總局臺中區監理所彰化監理站
異  議  人
即受處分人  新順發米粉廠
            有 限 公  司
代  表  人  鄭永章
上列受處分人因違反道路交通管理處罰條例案件，對於交通部公
路總局臺中區監理所彰化監理站民國（下同）95年6月6日所為之
處分（原處分案號：彰監四字第裁64-AEU087839號），聲明異議
，本院裁定如下：
   主   文
原處分關於「吊扣汽車牌照3個月」部分撤銷，另為「記該汽車
違規紀錄一次」之處分。
其餘異議駁回。
   理   由
一、按汽車駕駛人駕駛聯結車、大客車、大貨車，而駕駛執照業
    經吊銷、註銷仍駕車，汽車所有人及駕駛人各處新臺幣（下
    同）40,000元以上80,000元以下罰鍰，並當場禁止其駕駛；
    該駕駛執照應扣繳之；並記該汽車違規紀錄一次；汽車所有
    人如已善盡查證駕駛人駕駛執照資格之注意，或縱加以相當
    之注意而仍不免發生違規者，汽車所有人不受本條之處罰，
    道路交通管理處罰條例第21-1條第1項第5款、第2項前段、
    第3項及第4項分別定有明文。
二、原處分意旨略以：汽車駕駛人莊海於95年5月16日下午1時40
    分許，駕駛車牌號碼：957-RZ號自用一般大貨車，行經臺北
    市○○路與南湖大橋路口處，因使用註銷之駕駛執照駕駛大
    型車，爰依修正前道路交通管理處罰條例第21-1條第1項第5
    款及第3項規定，處汽車所有人新順發米粉廠有限公司60,000
    元整，並吊扣汽車牌照3個月。
三、異議意旨略以：異議人即受處分人新順發米粉廠有限公司僱
    用汽車駕駛人莊海擔任司機之職務，僱用時該汽車駕駛人係
    持有有效之駕駛執照，且受處分人係在接到違規通知書時，
    始知該司機之駕駛執照已吊銷，另受處分人每月都有檢查司
    機之駕駛執照，且司機身上都有有效駕駛執照備查；另司機
    莊海亦聲明其未通知受處分人該駕駛執照被吊銷，並檢附該
    聲明書1紙等語，原處分機關之裁罰似有不當，為此請求撤
    銷原處分等語。
四、經查：
   （一）汽車駕駛人莊海（駕駛執照號碼：Ｚ000000000號）之
         駕駛執照係於94年4月9日易處逕行註銷，其駕照自註
         銷之日起即喪失駕駛汽車之有效許可，另其自94年4月
         9日至95年4月8日止併限制其不得重新考領駕駛執照，
         此有該汽車駕照基本資料及交通部公路總局臺中區監
         理所彰化監理站95年7月6日中監彰字第0950100221號
         函附卷可憑。復查其於駕駛執照易處逕行註銷後，仍
         於95年5月16日下午1時40分許，駕駛車牌號碼：957-R
         Z號自用一般大貨車，行經臺北市○○路與南湖大橋路
         口處，為警以使用註銷之駕駛執照駕駛大型車為由，
         逕行舉發受處分人即汽車所有人新順發米粉廠有限公
         司之違規事實，此有臺北市政府警察局舉發違反道路
         交通管理事件通知單（北市警交字第AEU087839號）、
         交通部公路總局臺中區監理所彰化監理站違反道路交
         通管理事件裁決書（彰監四字第裁64-AEU087839號）
         各1紙在卷可稽。
   （二）又受處分人雖辯稱其對於監理站註銷汽車駕駛人莊海
         駕駛執照一事，係於接到違規通知書始知，且每月都
         有檢查司機之駕駛執照云云，惟查本件汽車駕駛人莊
         海係之駕駛執照於94年4月9日即已註銷，此有卷附之
         汽車駕照基本資料1紙可憑，然汽車駕駛人至95年5月
         16日即該駕駛執照易處逕行註銷後仍使用該註銷之駕
         駛執照駕車，如受處人確實每月均有檢查司機之駕駛
         執照，則自該汽車駕駛執照註銷至本件違規時間，期
         間已超過1年有餘，受處分人應早已查知其所僱用之司
         機之駕駛執照已註銷之情事，故受處分人所辯稱每月
         都有檢查司機之駕駛執照一語已有可疑之處；況遍觀
         全卷，受處分人亦未提供任何已盡查核義務之相關資
         料可資佐證，則尚難認定受處分人確有善盡查證駕駛
         人駕駛執照資格之注意，或縱加以相當之注意而仍不
         免發生違規之情事；另該汽車駕駛人雖聲明其未通知
         受處分人該駕駛執照業經吊銷一事，仍不能免除受處
         分人之注意義務。是以，本件受處分人以上開之所辯
         ，據以聲明免責，洵屬無據。本件事證明確，受處分
         人之違規行為堪予認定。
五、復查，94年12月28日總統華總一義字第09400212581號令已
    修正公佈道路交通管理處罰條例第21-1條之規定，並已於95
    年7月1日施行，惟本件行為時係於95年5月16日，則其行為
    後道路交通管理處罰條例第21-1條有變更，經依從新從輕原
    則為新、舊法之比較適用，應以新法即95年7月1日施行之道
    路交通管理處罰條例第21-1條對受處罰者即受處分人較有利
    ，是本件應援95年7月1日施行即現行之道路交通管理處罰條
    例第21-1條裁處之，併此敘明。又現行之道路交通管理處罰
    條例第21-1條第1項就罰鍰金額未變更，是原處分機關所為
    罰鍰60,000元之處分，經核於法並無違誤；惟同條第3項已
    將原「違反第1項情形，並吊扣汽車牌照3個月」之規定變更
    為「違反第1項情形，並記該汽車違規紀錄一次」，則原處
    分機關之原「吊扣汽車牌照3個月」之處分應撤銷之，另為
    「記該汽車違規紀錄一次」之處分。
六、綜上，本件汽車駕駛人確有使用註銷之駕駛執照駕駛大貨車
    之違規，且受處分人即汽車所有人確未善盡查證駕駛人駕駛
    執照資格之注意義務，經舉發機關依法舉發，原處分機關依
    原道路交通管理處罰條例第21-1條第1項規定，處罰鍰
    60,000元，並吊扣汽車牌照3個月，其中處罰鍰60,000元之
    部分，受處分人之聲明異議，為無理由，應予駁回；另吊扣
    汽車牌照3個月之部分，則因經依新、舊法比較之結果，應
    適用新法即現行道路交通管理處罰條例第21-1條第3項之規
    定，是原處分關於「吊扣汽車牌照3個月」之部分應予撤銷
    ，另為「記該汽車違規紀錄一次」之處分。
七、據上論斷，依道路交通案件處理辦法第19條、第20條前段，
    裁定如主文。
中    華    民    國    95  年    7    月    27    日
                     交通法庭   法  官  黃齡玉
以上正本證明與原本無異。
如不服本裁定，應於送達後5日內，向本院提出抗告狀（須附繕
本）。
中    華    民    國    95    年    7     月    31    日
                                書記官  施嘉玫


司法院資訊處製作；財團法人民間司法改革基金會備份。
